【裁判字號】    99,台上,5989
【裁判日期】    990930
【裁判案由】    偽造文書
【裁判全文】
最高法院刑事判決            九十九年度台上字第五九八九號
上  訴  人  甲○○
上列上訴人因偽造文書案件，不服台灣高等法院高雄分院中華民
國九十八年二月四日第二審判決（九十七年度上訴字第一七九七
號，起訴案號：台灣高雄地方法院檢察署九十六年度偵字第一三
一一九號），提起上訴，本院判決如下：
    主  文
上訴駁回。
    理  由
按刑事訴訟法第三百七十七條規定，上訴於第三審法院，非以判
決違背法令為理由，不得為之。是提起第三審上訴，應以原判決
違背法令為理由，係屬法定要件。如果上訴理由書狀並未依據卷
內訴訟資料，具體指摘原判決不適用何種法則或如何適用不當，
或所指摘原判決違法情事，顯與法律規定得為第三審上訴理由之
違法情形，不相適合時，均應認其上訴為違背法律上之程式，予
以駁回。本件原判決綜合調查證據之結果，認上訴人甲○○行使
偽造私文書及使公務員登載不實文書之犯行明確，因而撤銷第一
審諭知上訴人無罪之判決，改判適用中華民國九十六年罪犯減刑
條例第二條第三款，並依修正前刑法牽連犯規定，從一重之行使
偽造私文書罪處斷，處有期徒刑六月，減為有期徒刑三月，併諭
知易科罰金之折算標準。已詳認定犯罪事實之依據及憑以認定
之理由，從形式上觀察，原判決並無違背法令情形。上訴意旨略
稱：(一)、告訴人乙○○於民國九十二年初在台北向地下錢莊借錢
，並質押身分證。然上訴人與該地下錢莊並不認識，亦未利用其
他管道取得告訴人之身分證。自不得僅以上訴人曾於九十五年間
因重利案經檢察官為不起訴處分，遽認上訴人有本案犯行。原判
決未詳查上開不起訴處分之理由，即認定上訴人有罪，亦違常理
。(二)、廖芳瑩及陳俊裕之證詞雖有不符，然渠等就本件小客車係
「林不醉」所有之陳述，則大體一致；證人楊健群之證述亦得作
為有利上訴人之認定。原判決對證據之認定不客觀。(三)、上訴人
就本件小客車之使用、加油等之陳述，雖與事實不符，或不合常
情，然此與上訴人是否行使偽造私文書全然無關，亦非犯行之證
據。(四)、本件小客車之過戶登記過程，上訴人均未參與；原判決
諭知沒收之印章、印文，亦非上訴人所交付。豈可由上訴人負本
案刑責等語。
惟按：認定被告犯罪事實所憑之證據，並不以直接證據為限，間
接證據亦包括在內，凡綜合調查所得之各種直接及間接證據，本
於推理之作用得其心證，而為事實之判斷，若與事理無違，此項
判斷即與完全憑空推測迥異，自不容任意指為違法。原判決依憑
上訴人對部分事實之陳述、告訴人之指證，楊健群、葉東青、胡
五鳴之證詞，以及陳情書、汽（機）車過戶登記書、高雄市○○
○○路監理業務代辦人資料表、VL-0086 自小客車違規資料查詢
表、舉發違反道路交通管理事件通知單、台灣屏東地方法院檢察
署九十五年度偵字第四五三六號不起訴處分書等證據資料，本於
推理之作用予以綜合判斷，認上訴人利用不知情之人偽刻印章、
偽造汽（機）車過戶登記書，進而持向主管汽車監理機關辦理過
戶登記之犯行堪以認定，並指駁、說明上訴人所辯：上開自小客
車係其所經營卡拉OK店之客人「林不醉」所有，上訴人僅斷續借
來送貨，其不認識告訴人，亦未持告訴人之身分證辦理上開自小
客車之過戶云云，為不可採信；證人廖芳瑩、陳俊裕雖附和上訴
人之詞，謂汽車係「林不醉」所有，然渠等就「林不醉」有無將
汽車鑰匙交給櫃檯、消費之頻率、是否均醉酒等情節，與上訴人
所述，互不相符，亦不足採；楊健群所述：不認識上訴人，不能
確認上訴人是否即係交付證件辦理過戶之人等語，係因時間已久
，始不記得容貌，亦不足為有利上訴人之認定。另敘明：告訴人
曾於九十二年初，以身分證質押，在台北向地下錢莊借錢，後來
錢莊未將證件歸還；而上訴人曾因涉嫌放款他人欲收取重利，經
檢察官處分不起訴；且前開自小客車於九十二年十二月八日遭人
冒名辦理買賣過戶後之相近之時間內，上訴人即實際使用該車等
情，因認上訴人係持告訴人身分證交付楊健群辦理汽車過戶之人
。經核其取捨論斷，並不違背經驗法則或論理法則，亦無判決不
備理由之違法情形。「乙○○」之印章及（九十二年十二月八日
）汽（機）車過戶登記書上之「乙○○」之印文，既係上訴人利
用他人偽造，原判決依法宣告沒收，亦無違誤。上訴意旨或僅為
單純事實上之爭執，或未據卷內訴訟資料，具體指摘原判決不適
用何種法則或如何適用不當，或係就原判決論斷、說明之事項所
為採證認事職權之合法行使，任意指摘為違法，均與法律規定得
為第三審上訴理由之違法情形不相適合。依上說明，其上訴違背
法律上之程式，應予駁回。上訴人對重罪之行使偽造私文書部分
所提起之第三審上訴，既不合法而應從程序上予以駁回，則有刑
法修正前牽連犯關係之不得上訴第三審之輕罪即刑法第二百十四
條使公務員登載不實罪部分，已無從併予實體上審判，亦應從程
序上予以駁回，併此敘明。
據上論結，應依刑事訴訟法第三百九十五條前段，判決如主文。
中    華    民    國  九十九  年    九    月   三十   日
                      最高法院刑事第五庭
                          審判長法官  陳  正  庸
                                法官  林  瑞  斌
                                法官  王  聰  明
                                法官  謝  靜  恒
                                法官  段  景  榕
本件正本證明與原本無異
                                      書  記  官
中    華    民    國  九十九  年    十    月    五    日
                                                       s

司法院資訊處製作；財團法人民間司法改革基金會備份。
